【裁判字號】    99,上訴,646
【裁判日期】    991102
【裁判案由】    毒品危害防制條例
【裁判全文】
臺灣高等法院臺南分院刑事判決         99年度上訴字第646號
上  訴  人
即  被  告  甲○○
選任辯護人  扶助律師  黃厚誠
上列上訴人因違反毒品危害防制條例案件，不服臺灣臺南地方法
院99年度訴字第423號中華民國99年5月31日第一審判決（起訴案
號：臺灣臺南地方法院檢察署98年度偵字第10881號），提起上
訴，本院判決如下：
    主    文
原判決關於如附表二所示之罪共伍罪及定執行刑部分均撤銷。
甲○○被訴犯如附表二所示之罪共伍罪部分均無罪。
其餘上訴駁回。
本判決第三項上訴駁回部分所處如附表一所示之刑，應執行有期
徒刑貳年，電話號碼0000000000號行動電話機壹具（含SIM 卡壹
張）沒收，如全部或一部不能沒收時，追徵其價額。
    事    實
一、甲○○曾因贓物案件，經臺灣臺南地方法院以九十五年度簡
    字第二九九二號判決判處有期徒刑四月確定，嗣經減刑為有
    期徒刑二月，於民國（下同）九十六年九月九日執行完畢。
    詎仍不知悔改，明知海洛因係毒品危害防制條例所規定之第
    一級毒品，不得轉讓，竟僅因如附表一所示之高和榮、許明
    華、陳志僥撥打伊所有之0000000000號行動電話向伊索討海
    洛因施用，即分別基於轉讓第一級毒品海洛因之犯意，於附
    表一所示時間、地點，轉讓如附表一所示數量之海洛因予附
    表一所示之高和榮、許明華、陳志僥施用。嗣因員警接獲檢
    舉，報請檢察官指揮查緝後查獲。
二、案經臺灣臺南地方法院檢察署檢察官簽分後偵查起訴。
    理    由
壹、證據能力部分：
一、按被告以外之人於審判外之言詞或書面陳述，除法律有規定
    者外，不得作為證據；被告以外之人於偵查中向檢察官所為
    之陳述，除顯有不可信之情況者外，得為證據，刑事訴訟法
    第一百五十九條第一項、第一百五十九條之一第二項分別定
    有明文。次按刑事實務上之對人指認陳述，乃由被害人或目
    擊證人指證確認犯罪行為人之證據方法。現行刑事訴訟法雖
    未明定指認之程序，然因指認人可能受其本身觀察能力、記
    憶能力及真誠性之不確定因素影響，考諸刑事訴訟法第一百
    五十九條之一至第一百五十九條之三規定被告以外之人所為
    審判外之陳述，須有可信之情況，始得作為證據之趣旨，是
    如何由指認人為適當正確之指認，自應依個案具體情形而決
    定。案發後之初次指認，無論係司法警察（官）調查或檢察
    官偵查中所為，常重大影響案件之偵查方向甚或審判心證，
    自當力求慎重無訛，故除被告或犯罪嫌疑人係社會知名人士
    、熟識親友、特徵顯著、曾長期近距接觸、現行犯或準現行
    犯，或其他無誤認之虞者，方得採行當面、單獨之指認外，
    皆應依訴訟制度健全國家之例，以「真人列隊指認」方式為
    之，不宜以單獨一人供指認，或僅提供單一照片，甚或陳舊
    相片，以作指認，更不得有任何暗示、誘導之不正方法，否
    則其踐行之程序即非適法，自難認已具備傳聞法則例外之可
    信性要件（最高法院九十五年度台上字第一一七二號判決要
    旨足資參照）。經查：
  (一)本件證人陳俊宏於警詢時所為之陳述及所簽名捺印之臺南市
    警察局第五分局指認犯罪嫌疑人記錄表（見臺灣臺南地方法
    院檢察署《下稱臺南地檢署》九十八年度他字第二八五號偵
    查卷(二)第四至六頁、第一０頁），均屬被告以外之人於審判
    外所為之陳述，被告不同意列為證據，且查無特別可信之情
    狀，是依刑事訴訟法第一百五十九條第一項之規定，不具證
    據能力。
  (二)證人陳俊宏於九十九年一月二十七日經檢察官訊問具結後所
    為之指認（見臺南地檢署九十八年度偵字第一０八八一號偵
    查卷第三六至三七頁），依訊問筆錄所載，證人陳俊宏固係
    於臺南地檢署所設指認室內，單獨指認被告，未採「真人列
    隊指認」之方式。惟毒品向為我國所嚴格查禁之違禁物，販
    賣毒品刑責亦重，為免遭查緝，毒品交易過程往往十分隱密
    ，且販毒者與購買毒品者間，或同有施用毒品之習性，或透
    過其他施用毒品者之轉介，或經由長期交易而建立相當程度
    之信賴關係。又因毒品多有成癮性，施用毒品之人為求解癮
    ，每隔數日即需購入施用，而毒品為違禁物，並非唾手可得
    ，是施用毒品之人長期向同一販賣毒品之人購入毒品施用，
    本屬常情。由此觀之，毒品交易犯罪，與被害人、行為人不
    熟識之突發性犯罪性質迥異，施用毒品之人與販賣毒品之人
    客觀上已存在長期多次近距離接觸之可能。因此，本案依毒
    品交易者通常為近距離接觸之情況特徵而為形式上之審查，
    可認證人陳俊宏對其指認販賣毒品之被告，應無誤認之可能
    （證人陳俊宏之指證是否可信，應屬證明力層次之問題，並
    非證據能力之問題）。揆諸前引最高法院判決意旨，證人陳
    俊宏於偵查中所為之指認，應符合不採取「真人列隊指認」
    之例外情形。此外，證人陳俊宏於偵查中所為之指認，亦查
    無任何不法取證之情形，是依刑事訴訟法第一百五十九條之
    一第二項之規定，應具有證據能力。被告及其辯護人辯稱：
    證人陳俊宏於偵查中所為之上開指認未依正當指證程序且係
    誘導指證為由，主張證人陳俊宏於偵查中所為之指認無證據
    能力云云，並非可採。
二、次按除顯有不可信之情況外，公務員職務上製作之紀錄文書
    、證明文書，從事業務之人於業務上或通常業務過程所須製
    作之紀錄文書、證明文書，得為證據；其他於可信之特別情
    況下所製作之文書，得為證據；又被告以外之人於審判外之
    陳述，雖不符刑事訴訟法第一百五十九條之一至第一百五十
    九條之四之規定，而經當事人於審判程序同意作為證據，法
    院審酌該言詞陳述或書面陳述作成時之情況，認為適當者，
    亦得為證據；當事人、代理人或辯護人於法院調查證據時，
    知有第一百五十九條第一項不得為證據之情形，而未於言詞
    辯論終結前聲明異議者，視為有前項之同意；刑事訴訟法第
    一百五十九條之四、第一百五十九條之五有明文規定。經查
    ：本案檢察官所舉用以證明被告犯罪之其餘證據方法（包括
    供述證據及具有傳聞性質之書面證據），經本院於準備程序
    及審判程序提示予檢察官、被告及其辯護人，檢察官、被告
    及其辯護人均表示對於證據能力無意見，同意列為證據（見
    本院卷第四九至五三頁、第七四至七五頁），本院審酌上開
    證據製作時之情況，並無違法不當之情事，且其證據之取得
    過程亦無瑕疵，認以之為證據應屬適當，依刑事訴訟法第一
    百五十九條之五等規定，應有證據能力，附此敘明。
貳、有罪部分：
一、上揭被告轉讓第一級毒品海洛因之犯罪事實，業據被告於偵
    查、原審及本院審理中供承不諱，並經證人即如附表一所示
    受讓人高和榮、許明華、陳志僥分別於警詢時指證及證人高
    和榮、陳志僥於偵查中結證明確（證人高和榮部分：見臺
    南地檢署九十八年度他字第二八五號偵查卷(二)第一一０至一
    一三、一二三至一二五、一八二至一八三頁；證人許明華
    部分：見臺南地檢署九十八年度偵字第一０八八一號偵查卷
    第一五至一八頁；證人陳志僥部分：見臺南地檢署九十八
    年度他字第二八五號偵查卷(二)第一六至一八、二三、六三至
    六四頁），復有證人高和榮所持用之0000000000號、證人許
    明華所持用之0000000000號、證人陳志僥所持用之00000000
    00號行動電話雙向通聯紀錄各一份在卷足佐（見臺南地檢署
    九十八年度他字第二八五號偵查卷(二)第一一四之一、二二頁
    、九十八年度偵字第一０八八一號偵查卷第二０頁），而依
    上開補強證據，足證被告之自白與事實相符。是被告所為轉
    讓第一級毒品海洛因之犯行，事證明確，堪以認定，應予依
    法論科。
二、核被告所為，係犯毒品危害防制條例第八條第一項轉讓第一
    級毒品罪。被告轉讓海洛因前持有海洛因之低度行為，應為
    其轉讓海洛因之高度行為所吸收，不另論罪。被告所為如附
    表一所示各次轉讓第一級毒品海洛因犯行，犯意各別，時間
    有異，應分論併罰。又被告前因贓物案件，經臺灣臺南地方
    法院以九十五年度簡字第二九九二號判決有期徒刑四月確定
    ，嗣經裁定減刑為有期徒刑二月，於九十六年九月九日縮刑
    期滿執行完畢，有臺灣高等法院被告前案紀錄表在卷可考，
    被告於有期徒刑執行完畢後，五年內故意再犯本件如附表一
    所示有期徒刑以上之各罪，均為累犯，依刑法第四十七條第
    一項之規定，應加重其刑。另被告於偵查及審判中自白附表
    一所示各次轉讓第一級毒品犯行，應依毒品危害防制條例第
    十七條第二項之規定，減輕其刑，並先加後減之。至於毒品
    危害防制條例第八條第六項雖規定：轉讓毒品達一定數量者
    ，加重其刑至二分之一，其標準由行政院定之。行政院依該
    規定訂定發布轉讓第一級毒品達淨重五公克以上者，加重其
    刑至二分之一。惟依被告及證人即如附表一所示受讓人高和
    榮、許明華、陳志僥等人之陳述，被告各次轉讓第一級毒品
    海洛因之價值約為新台幣二百元或為施用一次之份量，其數
    量不多，且無其他積極證據足以證明被告各次轉讓第一級毒
    品海洛因數量已逾淨重五公克，應認被告所為如附表一所示
    各次轉讓第一級毒品海洛因之重量未達淨重五公克，自不得
    依該標準加重其刑，併此敘明。
三、原審以被告上開轉讓第一級毒品犯行，罪證明確，應適用前
    述法律規定，並審酌被告轉讓海洛因予他人施用，對國民身
    心健康及社會秩序危害至鉅，犯後坦承轉讓海洛因予他人施
    用，兼衡以被告之智識程度、生活狀況等一切情狀，分別量
    處如附表一所示之刑，復敘明0000000000號行動電話，依卷
    附行動電話查詢資料所示（見臺南地檢署九十八年度他字第
    二八五號偵查卷(一)第七頁），雖係案外人黃惠珍所申辦，然
    案外人黃惠珍業已將上開行動電話贈與被告，此業據被告於
    原審審理中自承在卷（見原審卷第七二頁），是該行動電話
    （含SIM 卡一張）顯係被告所有，且為被告供轉讓第一級毒
    品海洛因所用之物，應依毒品危害防制條例第十九條第一項
    之規定宣告沒收，如全部或一部不能沒收時，追徵其價額。
    本院經核原判決關於此部分之認事用法俱無不合，量刑亦稱
    妥適。被告上訴意旨略稱原判決就轉讓第一級毒品部分科刑
    太重，請求從輕量刑，而指摘原判決此部分不當，為無理由
    ，應予駁回。至原判決關於如附表二所示販賣第一級毒品部
    分，依後所述，業經本院撤銷改判無罪，則原判決有關定執
    行刑部分即失所依附，應由本院併予撤銷，並就其餘部分即
    上訴駁回部分，另定應執行刑有期徒刑二年。
、無罪部分：
一、本件公訴意旨略以：被告甲○○明知海洛因係毒品危害防制
    條例第二條第二項第一款所明定之第一級毒品，仍分別基於
    販賣第一級毒品之犯意，於附表二所示時地販賣海洛因予陳
    俊宏。嗣經警調取通聯紀錄分析，始循線查獲上情。案經臺
    灣臺南地方法院檢察署檢察官自動檢舉偵辦，因認被告涉犯
    毒品危害防制條例第四條第一項之販賣第一級毒品罪嫌等語
    。
二、按犯罪事實應依證據認定之，無證據不得推定其犯罪事實；
    又不能證明被告犯罪者，即應諭知無罪之判決，刑事訴訟法
    第一百五十四條第二項、第三百零一條第一項分別定有明文
    。次按認定不利於被告之事實，須依積極證據，苟積極證據
    不足為不利於被告事實之認定，即應為有利於被告之認定，
    更不必有何有利之證據；且刑事訴訟法上所謂認定犯罪事實
    之證據，係指足以認定被告確有犯罪之積極證據而言，該項
    證據自需適合於被告犯罪事實之認定，始得採為斷罪資料；
    如未能發現相當證據，或證據不足以證明，自不能以推測或
    擬制之方法，以為裁判之基礎；又刑事訴訟法第一百六十一
    條第一項規定檢察官就被告犯罪事實，應負舉證責任，並指
    出證明之方法，故檢察官對於起訴之犯罪事實，應負提出證
    據及說服之實質舉證責任，倘其所提出之證據，不足為被告
    有罪之積極證明，或其闡明之證明方法，無從說服法官以形
    成被告有罪之心證，基於無罪推定之原則，自應為被告無罪
    判決之諭知（最高法院三十年上字第八一六號、二十九年上
    字第三一０五號及九十二年臺上字第一二八號判例足資參照
    ）。另施用毒品者，其所稱向某人購買之供述，須補強證據
    以擔保其供述之真實性。良以施用毒品者其供述之憑信性本
    不及於一般人，況施用毒品者其供出來源，因而破獲者，法
    律復規定得減輕其刑，其有為偵查機關誘導、或為邀輕典而
    為不實之陳述之可能，其供述之真實性自有合理之懷疑。是
    施用毒品者關於其向某人購買毒品之供述，必須補強證據佐
    證，以擔保其供述之真實性，俾貫澈刑事訴訟無罪推定及嚴
    格證明之基本原則。而茲所謂補強證據，指其他有關證明施
    用毒品者之關於毒品交易之供述真實性之相關證據而言，必
    須與施用毒品者關於毒品交易之供述，具有相當程度之關連
    性，而足使一般人對施用毒品者關於毒品交易之供述，並無
    合理之懷疑存在，而得確信其為真實，始足當之（最高法院
    九十四年度臺上字第二０三三號判決要旨參照）。
三、公訴人認被告涉有販賣第一級毒品海洛因罪嫌，係以證人陳
    俊宏於警詢及偵查中之證述、雙向通聯紀錄、臺南市警察局
    第五分局指認犯罪嫌疑人記錄表各一紙等為主要論據。惟查
    ：本案證人陳俊宏於警詢時所為之陳述及所簽名捺印之臺南
    市警察局第五分局指認犯罪嫌疑人記錄表（見臺南地檢署九
    十八年度他字第二八五號偵查卷(二)第四至六頁、第一０頁）
    ，均屬被告以外之人於審判外所為之陳述，被告不同意列為
    證據，且查無特別可信之情狀，是依刑事訴訟法第一百五十
    九條第一項之規定，不具證據能力，已如前述。惟上開證人
    於警詢時所為無證據能力之陳述，若僅援為檢驗其審判程序
    中之證詞與其先前陳述是否一致時，於該等情形仍得作為彈
    劾證據，用來爭執證人陳述之證明力（最高法院九十四年度
    臺上字第六八八一號判決參照），併予敘明。訊據被告雖坦
    承0000000000號行動電話為伊所有之事實，惟堅詞否認有何
    被訴販賣第一級毒品犯行，辯稱：伊根本不認識證人陳俊宏
    ，亦未在附表二所示時間、地點，將海洛因交付陳俊宏並向
    其收取價金；當時因伊之住處另有其他施用毒品之人與伊同
    住，該等施用毒品之人或有自行持伊所持用之上開行動電話
    門號作為販賣毒品聯絡工具之可能等語。被告辯護人則以：
    本案有關被告被訴販賣海洛因罪嫌之唯一證人陳俊宏之供述
    有重大瑕疵，且無任何物證相佐，不足使通常一般人均不致
    有所懷疑，而得確信其真實之程度，斷不得憑為犯罪事實之
    認定等語，為被告辯護。
四、經查：
  (一)證人陳俊宏於偵查中具結證稱：「（問：0000000000是「
    發哥」即「阿隆」的電話？）是」，「（問：你在這段期間
    內打給他都是為跟他買海洛因？）是」，「（問：每次交易
    都在同一個地點都是由「阿隆」把海洛因交給你？）是，每
    次交易金額都1000元，每次交易地點在台南縣永康市台南高
    工對面唯爾康超市附近」，「（問：你只要打電話給「阿隆
    」都是為了跟他聯絡買海洛因的事？）是」，「（問：警方
    提示的通聯紀錄，其中各該日期都有拿到海洛因？）是」，
    「（問：你在指認室中所看到剛剛在偵查庭中受訊問的人，
    你是否認識？）認識。他就是我跟他買海洛因的『發哥』」
    ，「（問：你何時認識「發哥」的？）在98年5月22 日來開
    庭當時就已經認識他一年多了」，「（問：你跟「發哥」買
    海洛因的期間，「發哥」都住在那裡？）台南縣永康市某威
    爾康超市附近，該超市附近有夜市，跟崑山中學在同一條路
    上」等語（見臺南地檢署九十八年度他字第二八五號偵查卷
    (二)第六五至六六頁，九十八年度偵字第一０八八一號偵查卷
    第三六至三七頁）；經與證人陳俊宏於原審審理時具結證
    述：「（問：你是從何時開始與甲○○購買毒品？）幾年了
    ，大約三、四年前」，「（問：你如何稱呼甲○○？）發哥
    」，「（問：為何甲○○的名字裡面沒有發這個字，為何叫
    甲○○發哥？）我也不知道，人家都這樣稱呼」，「（問：
    你是否認識一個叫小龍的張明勝？）沒有聽過，因為我都是
    和甲○○直接交易毒品」，「（問：現在叫你回想，於97年
    底到98年初，你於何時、地向甲○○購買毒品，你是否想得
    起來？或是需要透過通聯紀錄讓你回想？）時間、地點已經
    不記得了，如果有通聯紀錄，如果當天有通聯，就是當天有
    接觸」，「問：0000000000為何人電話？）之前我的電話，
    之前我用這支電話打給甲○○」，「（問：上開通話日期，
    2008年12月21日這天的14：09，到19：03，你都有用000000
    0000的電話撥打給0000000000號門號，這是你在跟甲○○聯
    絡購買第一級毒品海洛因的通聯嗎？）是」，「問：（可否
    回想交易的時間、地點？）交易的地點都會亂改，這通電話
    的交易地點不記得了。交易的時間就是最後一通電話後約半
    小時內就可以拿到毒品了」，「而第一次交易的時候，因為
    我在安南區從事怪手工作，所以甲○○送到我工地來給我」
    ，「（問：你第一次於安南區交易時，你與甲○○購買多少
    海洛因？）1000元，1小包」，「（問：2008年12月22日《
    附表二編號2》，從16：44到17：37分，這五次通聯，是否
    因為要與甲○○購買海洛因聯絡的？）是」，「這次交易可
    能是在復興派出所旁邊的巷子」，「因為我看通聯發話位置
    ，應該是在復興派出所旁邊巷子，因為我也曾經在那邊交易
    過」，「（問：此次與甲○○購買多少海洛因？）差不多是
    1000元的數目」，「（問：2008年12月23 日《附表二編號3
    》，有六通通聯，時間從12:50到13:19，這次也是與甲○○
    聯絡購買海洛因的事情嗎？）是」，「（問：你於警詢、偵
    查中陳稱，你交易是在台南縣永康市台南高工對面唯爾康超
    市附近，是否實在？）實在」，「（問：第三次交易的金額
    為何？）2000元」，「因為我看通聯，相差五天沒有打給甲
    ○○，我是根據時間來回想購買的量」，「（問：2008年12
    月28日《附表二編號4 》，有十次的通聯，18：40到20：21
    ，最後一通基地台在永康中正南路，這十通通聯，是為了向
    甲○○購買海洛因聯絡？）是」，「（問：你於警詢、偵查
    中說，地點應該是在台南縣永康市台南高工對面唯爾康超市
    附近，是否實在？）實在」，「（問：2009年1月13日《附
    表二編號5 》17：17這通通聯是否為了向甲○○購買海洛因
    聯絡？）是」，「（問：你於警詢、偵查中陳稱，大約是在
    電話打完後半小時內，在台南縣永康市台南高工對面唯爾康
    超市附近交易，是否實在？）實在」，「（問：交易金額？
    ）大約1000元左右」，「（問：在指認之前，你認識甲○○
    多久了？是否超過一年、或半年？）應該二年多了」，「（
    問：檢察官起訴的第四次，即97年12月28日這次，請回想一
    下，這次交易的金額為何？）忘記了」，「（問：你於98年
    5月22 日偵查中具結稱每次交易金額都是1000元，是否實在
    ？）實在」等語互核（見原審卷第五七至六０頁、第六四頁
    ）；則證人陳俊宏就被告販賣第一級毒品海洛因之【交易地
    點】（偵查中稱：每次交易地點都在台南縣永康市台南高
    工對面唯爾康超市附近；原審審理時稱：第一次在台南市
    安南區某工地附近，第二次在台南縣永康市復興派出所附近
    巷弄內，第三次至第五次在台南縣永康市台南高工對面唯爾
    康超市附近）、【交易金額】（偵查中稱：每次交易金額
    都1000元；原審審理時稱：第三次交易金額為2000元，第
    一、二、四、五次交易金額約為1000元）之陳述並不一致。
    又證人陳俊宏於原審審理時具結證稱：「（問：你與甲○○
    購買毒品，電話都是甲○○本人接的嗎？）是」，「（問：
    送毒品時，是他本人來，還是叫他人送？）有時候會叫他人
    送」，「（問：檢察官詢問你的這幾次，是否都是甲○○本
    人送的？還是有他人送的？）我無法確定」等語（見原審卷
    第六０頁），經以其於警詢時所證：「（問：每次於交易均
    在何處交貨？每次由何人將海洛因毒品交給你，你錢交給何
    人？）每次大約約在臺南縣永康市○○○路（台南高工）對
    面，唯爾康超市附近交易，毒品是『發哥』親自交給我，購
    買毒品的錢也是我親自交給『發哥』的」等語（見臺南地檢
    署九十八年度他字第二八五號偵查卷(二)第五頁）檢驗其於審
    判程序中之證詞，則其對於購買之毒品究係由何人交付乙節
    之證述亦不一致，其證言之真實性，顯屬可疑。
  (二)次查，證人陳俊宏於原審審理時先具結證稱：「（問：你
    有施用哪幾類的毒品？）安非他命、海洛因」，「（問：你
    安非他命、海洛因都是同時期施用，還是時期有分開？）分
    開的」，「（問：你安非他命、海洛因的來源為何？）都是
    從發哥那邊來的」，「（問：你與發哥購買毒品多久了？）
    差不多兩年多」等語（見原審卷第六０至六一頁）；旋又
    改稱：「（問：你說安非他命戒治五、六年了，為何說安非
    他命也是向發哥購買？）發哥只有提供海洛因給我。勒戒之
    前，安非他命是別的藥頭供應的」等語（見原審卷第六一頁
    ）；復再改稱：「（問：剛才辯護人詢問你，安非他命、
    海洛因來源為何，你沒有想就回答都是發哥那邊來的，為何
    現在又說安非他命是別的藥頭提供？）我跟發哥是在勒戒後
    認識的，他有提供安非他命，也有提供海洛因」，「（問：
    你於警詢時陳稱，你在97年12月才開始與0000000000號門號
    購買毒品的，之後又稱向發哥購買毒品將近一年，你所為的
    陳述時間都不一致？事實為何？）或許不記得了，時間經過
    那麼久了，好幾年前的事情了，現在才問我」，「（問：你
    剛才回答檢察官，你向發哥購買毒品海洛因，將近一年，實
    在嗎？）實在」，「（問：依你的陳述，大約是在97年4 月
    開始向發哥購買海洛因？）是」，「（問：97年底到98年 1
    月這段期間，除了海洛因外，有無施用其他毒品？）安非他
    命」等語（見原審卷第六一、六四、六五頁）；則證人陳俊
    宏對於伊施用海洛因、安非他命係同時期施用或分開時期
    施用；伊向被告購買毒品之期間為何；被告供應伊之毒
    品種類係包括海洛因、安非他命二種，或僅提供海洛因一種
    等節，關於毒品來源、購買期間、施用期間、施用種類之重
    要陳述反覆不一，則其證言所具之憑信性，令人質疑。又徵
    諸證人陳俊宏於原審審理時先具結證述：「（問：何人跟你
    說，發哥就是阿隆？）沒有人跟我說的，我也不知道他名字
    叫阿隆」等語（見原審卷第六二頁），忽又改稱：「（問：
    98年5 月22日檢察官偵訊你時，你稱發哥就是阿隆，也就是
    我所指認的人，與你剛才所陳沒有人跟我說，你的陳述不符
    ，實情為何？）是警察跟我說，發哥就是阿隆」等語（見原
    審卷第六二頁），顯見證人陳俊宏證言之真實性，要非無疑
    。
  (三)又查，證人陳俊宏於原審審理時具結證述：「（問：你確定
    你撥打0000000000號門號，接電話的人都是發哥？）都是發
    哥接的」，惟參酌證人陳志僥於警詢及偵查中結證：「電話
    有時甲○○『阿隆』接聽，也有時『小龍』張明勝接聽」，
    「打電話都是一個自稱小『龍』的人接的，我不確定是『隆
    』還是『龍』」等語（見臺南地檢署九十八年度他字第二八
    五號偵查卷(二)第一八、六四頁），可認被告辯稱：伊所有之
    0000000000行動電話曾由他人持用接聽等語，尚非無據。至
    於九十七年十二月二十一日至九十八年一月十三日期間，依
    0000000000行動電話（證人陳俊宏持用）與0000000000行動
    電話（被告所有）之雙向通聯紀錄，雖可認上開二支行動電
    話於九十七年十二月二十一日、九十七年十二月二十二日、
    九十七年十二月二十三日、九十七年十二月二十八日、九十
    八年一月十三日有通話聯繫，但證人陳俊宏指證通話聯繫之
    「發哥」及該0000000000行動電話接聽者是否即為被告？其
    通話內容為何？並無相關通話內容之監聽錄音或譯文資料可
    資佐證，亦無任何販賣第一級毒品海洛因之證物扣案為憑，
    要難僅憑證人陳俊宏於偵查中、原審審理時存有瑕疵之證述
    及行動電話通聯紀錄，而遽認被告涉有公訴人所指販賣海洛
    因之罪嫌。
  (四)再查，證人陳俊宏於原審審理時雖具結證稱：「（問：97年
    底到98年1 月這段期間，除了海洛因外，有無施用其他毒品
    ？）安非他命」，「（問：你當時安非他命的來源也是向甲
    ○○購買嗎？）嗯」，「（問：剛才檢察官問你那幾次，你
    能否確定，當時甲○○交給你的究竟是海洛因還是安非他命
    ？）那五次都是海洛因」，「（問：為何能夠分得清楚？）
    因為我很少在用安非他命」，「（問：你打電話給甲○○，
    唯一的目的就是購買海洛因？）是」，「（問：你要安非他
    命的時候，會打電話給甲○○嗎？）都跟海洛因一起拿」等
    語（見原審卷第六三至六五頁），惟稽之證人陳俊宏於原審
    審理時對於「現在叫你回想，於97年底到98年初，你於何時
    、地向甲○○購買毒品，你是否想得起來？」之問題，係答
    稱：「時間、地點已經不記得了」等語（見原審卷第五七頁
    ），又對於「你有施用哪幾類的毒品？」、「你安非他命、
    海洛因都是同時期施用，還是時期有分開？」、「你安非他
    命、海洛因的來源為何？」等問題，則答稱：「安非他命、
    海洛因」、「分開的」、「都是從發哥那邊來的」等語（見
    原審卷第六０至六一頁），則依上所述，證人陳俊宏對於購
    買毒品之交易時間既陳稱伊已不記得，又如何能確定其與00
    00000000號行動電話之通聯目的，究係何次通話為購買海洛
    因，何次通話為購買安非他命？因此，其於同一審判期日程
    序所為選擇性記憶堅稱：「（問：剛才檢察官問你那幾次，
    你能否確定，當時甲○○交給你的究竟是海洛因還是安非他
    命？）那五次都是海洛因」等語之真實性，甚值懷疑。
  (五)綜上所述，施用毒品者，其供述之憑信性本不及於一般人，
    施用毒品者其供出來源，因而破獲者，法律復規定得減輕其
    刑，其有為偵查機關誘導、或為邀輕典而為不實之陳述之可
    能，其供述之真實性自有合理之懷疑。本案證人陳俊宏所稱
    向被告購買毒品海洛因五次之供述，並無充分堅強之相關通
    訊監聽內容足以補強證人陳俊宏指證之真實性，且本案亦無
    毒品海洛因、供販賣毒品所用之物扣案可資佐證，是在欠缺
    補強真實性之證據情況下，要難僅憑證人陳俊宏於偵查中及
    原審審理時所為存有瑕疵之指證及單純之通聯紀錄，而遽認
    被告涉有公訴人所指販賣海洛因五次之罪嫌，依罪疑為輕、
    有利於被告之法則，自無法為被告有罪之認定。
五、公訴人所指被告涉犯於如附表二所示時間、地點，販賣海洛
    因五次予陳俊宏之罪嫌，尚未能舉證達令人信實無疑而無合
    理懷疑之程度。從而，本院依公訴人所提出之證據，並不足
    為被告販賣第一級毒品海洛因五次有罪之積極證明，亦無從
    說服本院以形成被告此部分有罪之心證。此外，復查無其他
    積極證據足資證明被告有公訴意旨所指如附表二所示販賣海
    洛因部分犯行，基於無罪推定之原則，自應認不能證明被告
    此部分之犯行。原審未察，依證人陳俊宏於偵查中、審理時
    之指證及上開通聯紀錄，而認被告有附表二所示販賣第一級
    毒品海洛因予證人陳俊宏之犯行，並為有罪之判決，容有未
    洽。被告就此部分上訴，指摘原判決關於此部分不當，為有
    理由，應由本院將原判決關於此部分及定執行刑部分予以撤
    銷，並就其被訴販賣第一級毒品五罪部分，均另為無罪判決
    之諭知。
肆、據上論結，應依刑事訴訟法第三百六十八條、第三百六十九
    條第一項前段、第三百六十四條、第二百九十九條第一項前
    段、第三百零一條第一項，毒品危害防制條例第八條第一項
    、第十七條第二項、第十九條第一項，刑法第十一條前段、
    第四十七條第一項、第五十一條第五款，判決如主文。
本案經檢察官邱克斌到庭執行職務。
中    華    民    國    99    年    11    月    2     日
                  刑事第三庭    審判長法  官  陳義仲
                                      法  官  楊清安
                                      法  官  張季芬
以上正本證明與原本無異。
如不服本判決應於收受送達後10日內向本院提出上訴書狀，其未
敘述上訴理由者，並得於提起上訴後10日內向本院補提理由書（
均須按他造當事人之人數附繕本）「切勿逕送上級法院」。
                                      書記官  廖文靜
中    華    民    國    99    年    11    月    2     日
附錄本案論罪科刑法條全文：
毒品危害防制條例第8條第1項：
轉讓第一級毒品者，處 1 年以上 7 年以下有期徒刑，得併科新
臺幣 1 百萬元以下罰金。
  附表一：被告轉讓第一級毒品海洛因
┌─────────────────────────────────────┐
│                                                                          │
├──┬───┬────┬────┬─────┬────┬─────────┤
│編號│受讓人│轉讓時間│轉讓地點│轉讓數量  │所犯法條│罪名及宣告刑      │
├──┼───┼────┼────┼─────┼────┼─────────┤
│ 一 │高和榮│97年11月│臺南市公│價值約新臺│毒品危害│甲○○轉讓第一級毒│
│    │      │11日晚間│園路 769│幣（下同）│防制條例│品，累犯，處有期徒│
│    │      │7時許   │巷325弄1│200 元之第│第8條第1│刑拾月，電話號碼09│
│    │      │        │號2樓   │一級毒品海│項      │00000000號行動電話│
│    │      │        │        │洛因      │        │機壹具（含 SIM卡壹│
│    │      │        │        │          │        │張）沒收，如全部或│
│    │      │        │        │          │        │一部不能沒收時，追│
│    │      │        │        │          │        │徵其價額。        │
├──┼───┼────┼────┼─────┼────┼─────────┤
│ 二 │許明華│97年12月│臺南市北│約為施用一│同上    │甲○○轉讓第一級毒│
│    │      │下旬某日│區○○路│次份量之第│        │品，累犯，處有期徒│
│    │      │        │某址被告│一級毒品海│        │刑拾月，電話號碼09│
│    │      │        │住處    │洛因      │        │00000000號行動電話│
│    │      │        │        │          │        │機壹具（含 SIM卡壹│
│    │      │        │        │          │        │張）沒收，如全部或│
│    │      │        │        │          │        │一部不能沒收時，追│
│    │      │        │        │          │        │徵其價額。        │
├──┼───┼────┼────┼─────┼────┼─────────┤
│ 三 │陳志僥│98年 1月│臺南市北│價值約 200│同上    │甲○○轉讓第一級毒│
│    │      │初某日  │區○○路│元之第一級│        │品，累犯，處有期徒│
│    │      │        │三段民德│毒品海洛因│        │刑拾月，電話號碼09│
│    │      │        │國中前  │          │        │00000000號行動電話│
│    │      │        │        │          │        │機壹具（含 SIM卡壹│
│    │      │        │        │          │        │張）沒收，如全部或│
│    │      │        │        │          │        │一部不能沒收時，追│
│    │      │        │        │          │        │徵其價額。        │
├──┼───┼────┼────┼─────┼────┼─────────┤
│ 四 │陳志僥│98年 1月│臺南市北│價值約 200│同上    │甲○○轉讓第一級毒│
│    │      │16日下午│區○○路│元之第一級│        │品，累犯，處有期徒│
│    │      │2時許   │715 號加│毒品海洛因│        │刑拾月，電話號碼09│
│    │      │        │油站    │          │        │00000000號行動電話│
│    │      │        │        │          │        │機壹具（含 SIM卡壹│
│    │      │        │        │          │        │張）沒收，如全部或│
│    │      │        │        │          │        │一部不能沒收時，追│
│    │      │        │        │          │        │徵其價額。        │
├──┼───┼────┼────┼─────┼────┼─────────┤
│ 五 │陳志僥│98年 1月│臺南市北│價值約 200│同上    │甲○○轉讓第一級毒│
│    │      │18日下午│區○○路│元之第一級│        │品，累犯，處有期徒│
│    │      │5時許   │715 號加│毒品海洛因│        │刑拾月，電話號碼09│
│    │      │        │油站    │          │        │00000000號行動電話│
│    │      │        │        │          │        │機壹具（含 SIM卡壹│
│    │      │        │        │          │        │張）沒收，如全部或│
│    │      │        │        │          │        │一部不能沒收時，追│
│    │      │        │        │          │        │徵其價額。        │
└──┴───┴────┴────┴─────┴────┴─────────┘
  附表二：被告被訴販賣第一級毒品海洛因
 ┌───┬──────┬──────┬──────┬────────────┐
 │編號  │購買者      │犯罪時間    │犯罪地點    │毒品種類、販賣次數及價額│
 ├───┼──────┼──────┼──────┼────────────┤
 │一    │陳俊宏      │97年12月21日│臺南縣永康市│海洛因1次，價額1000元（ │
 │      │            │晚間7時33分 │臺南高工對面│販賣）                  │
 │      │            │許          │唯爾康超市附│                        │
 │      │            │            │近          │                        │
 ├───┼──────┼──────┼──────┼────────────┤
 │二    │陳俊宏      │97年12月22日│臺南縣永康市│海洛因1次，價額1000元（ │
 │      │            │晚間6時7分許│臺南高工對面│販賣）                  │
 │      │            │            │唯爾康超市附│                        │
 │      │            │            │近          │                        │
 ├───┼──────┼──────┼──────┼────────────┤
 │三    │陳俊宏      │97年12月23日│臺南縣永康市│海洛因1次，價額1000元（ │
 │      │            │下午1時49分 │臺南高工對面│販賣）                  │
 │      │            │許          │唯爾康超市附│                        │
 │      │            │            │近          │                        │
 ├───┼──────┼──────┼──────┼────────────┤
 │四    │陳俊宏      │97年12月28日│臺南縣永康市│海洛因1次，價額1000元（ │
 │      │            │晚間8時51分 │臺南高工對面│販賣）                  │
 │      │            │許          │唯爾康超市附│                        │
 │      │            │            │近          │                        │
 ├───┼──────┼──────┼──────┼────────────┤
 │五    │陳俊宏      │98年1月13日 │臺南縣永康市│海洛因1次，價額1000元（ │
 │      │            │下午1時許   │臺南高工對面│販賣）                  │
 │      │            │            │唯爾康超市附│                        │
 │      │            │            │近          │                        │
 └───┴──────┴──────┴──────┴────────────┘

司法院資訊處製作；財團法人民間司法改革基金會備份。
